臺灣嘉義地方法院民事判決　　　　　　　 93年度訴字第492號
原　　　告　丙○○
被　　　告　乙○○
訴訟代理人　甲○○
上列當事人間請求損害賠償事件，原告提起附帶民事訴訟，經本
院刑事庭裁定（93年度交簡附民字第15號）移送前來，於中華民
國94年11月23日辯論終結，本院判決如下：
    主　  　文
被告應給付原告新臺幣貳拾萬柒仟零肆拾肆元，及自民國九十三
年三月三日起至清償日止，按週年利率百分之五計算之利息。
原告其餘之訴駁回。
訴訟費用由被告負擔十分之一，餘由原告負擔。
本判決原告勝訴部分，得假執行。
原告其餘假執行之聲請駁回。
    事實及理由
一、本件原告起訴主張：被告乙○○於民國（下同）92年4月4日
    中午12時7分許，駕駛車牌號碼Ｙ6－8258號自用一般小客車
    ，沿嘉義縣布袋鎮○○里○○段○○道路由北往南方向行駛
    ，途經該路與另一產業道路之無號誌交岔路口，本應注意汽
    車行經無號誌之交岔路口，應減速慢行，作隨時停車之準備
    ，而當時係日間、陰天，當地平坦、濕潤、無缺陷，且無障
    礙物，視距良好，並無不能注意之情事，竟未減速慢行，作
    隨時停車之準備，貿然通過。適原告騎乘車牌號碼ＯＱＫ－
    438號重型機車，由東往西方向自另一產業道路駛至，被告
    所駕駛之汽車左前車身遂與原告所騎機車之右側車身發生碰
    撞，原告當場人車倒地，受有右肺挫傷併氣胸、右第四肋骨
    骨折、腦震盪併右耳出血、右恥骨骨折、腹部下腔靜脈損傷
    之傷害。為此，爰依民法第184條、第193條、第195條，請
    求被告賠償原告新臺幣（下同）2,015,651元，及自附帶民
    事起訴狀繕本送達被告翌日起至清償日止，按週年利率百分
    之5計算之遲延利息等語。並聲明：(一)被告應給付原告
    2,015,651元及自93年3月3日起至清償日止，按週年利率百
    分之5計算之利息。(二)原告願供擔保，請准宣告假執行。
二、被告則以：原告請求之減少工作能力損失及精神慰撫金均過
    高等語，資為抗辯。並聲明：原告之訴駁回。
三、本院依職權調取本院93年度交簡上字第11號歷審刑事卷宗，
    並函詢嘉義基督教醫院、長庚紀念醫院嘉義分院，且查詢司
    法院稅務電子閘門系統兩造財產資料，並向國稅局調取原告
    91至92年度綜合所得稅各類所得資料。
四、本院判斷：
（一）原告主張被告乙○○於92年4月4日中午12時7分許，駕駛
      車牌號碼Ｙ6－8258號自用一般小客車，沿嘉義縣布袋鎮
      ○○里○○段○○道路由北往南方向行駛，途經該路與另
      一產業道路之無號誌交岔路口，本應注意汽車行經無號誌
      之交岔路口，應減速慢行，作隨時停車之準備，而當時係
      日間、陰天，當地平坦、濕潤、無缺陷，且無障礙物，視
      距良好，並無不能注意之情事，竟未減速慢行，作隨時停
      車之準備，貿然通過。適原告騎乘車牌號碼ＯＱＫ－438
      號重型機車，由東往西方向自另一產業道路駛至，被告所
      駕駛之汽車左前車身遂與丙○○所騎機車之右側車身發生
      碰撞，原告當場人車倒地，受有右肺挫傷併氣胸、右第四
      肋骨骨折、腦震盪併右耳出血、右恥骨骨折、腹部下腔靜
      脈損傷之傷害，嗣經本院93年交簡上字第11號刑事判決判
      處被告過失傷害罪確定等情，業據本院依職權調取本院93
      年度交簡上字第11號全案刑事卷宗核閱屬實，被告對此亦
      不爭執，應認為真實，故被告確有過失傷害原告之侵權行
      為，而被告行為與原告傷害間有相當因果關係，被告應負
      損害賠償責任。
（二）因故意或過失，不法侵害他人之權利者，負損害賠償責任
      。不法侵害他人之身體或健康者，對於被害人因此喪失或
      減少勞動能力或增加生活上之需要時，應負損害賠償責任
      。不法侵害他人之身體、健康、名譽、自由、信用、隱私
      、貞操，或不法侵害其他人格法益而情節重大者，被害人
      雖非財產上之損害，亦得請求賠償相當之金額。民法第
      184條第1項前段、第193條第1項、第195條第1項前段定有
      明文。被告應負損害賠償責任，已如前述，本院就原告所
      請求損害項目、金額是否必要，分別審酌如下：
  １、醫療費用11,030元：此有原告提出之醫療費用收據12紙及
      診斷證明書3份附卷可考，被告對此並不爭執，堪信為真
      實，此費用屬必要支出，應予准許。
  ２、看護費用24,000元：原告主張其自92年4月4日至同年4月
      16日住院12天，由原告配偶看護，每日以2,000元計算（
      2,000×12天），共計24,000元部分，被告對此並不爭執
      ；然原告於本院審理時自認尚應扣除被告先前已賠償之
      20,000元（93年12月30日準備程序筆錄），故原告僅得請
      求4,000元，原告逾此範圍金額之請求，即屬無由。
  ３、工作收入之損失380,160元：原告主張因本件車禍受傷後
      無法工作達2年，以每月基本工資15,840元計算（15,840
      ×24月），共計380,160元等語。經查原告係92年4月4日
      至長庚紀念醫院嘉義分院住院治療至同年4月16日，此有
      該院診斷證明書1份可稽；而原告因本件車禍創傷後壓力
      症狀，自92年4月4日起之3個月全無勞動能力，復有嘉義
      基督教醫院93年10月30日 (93)嘉基醫字第1873號函文附
      卷可按（詳本審卷第48頁），被告對此亦不爭執，並同意
      以每月基本工資15,840元計算，是本院認其無法工作期間
      為3個月，原告所得請求工作收入之損失應為47,520元（
      15,840×3個月＝47,520），逾此部分為無理由，應予駁
      回。
  ４、減少勞動能力之損失600,461元：原告主張其於車禍發生
      時為53歲，計算至60歲退休為止，尚有7年之工作年數，
      扣除完全無法工作之2年，原告中樞神經機能遺存顯著障
      害，屬於勞工保險條例殘廢給付標準表第7級殘廢，減少
      勞動能力百分之69.21，以每月基本工資15,840元計算，
      每年收入為190,080元，依霍夫曼式計算法扣除中間利息
      後，5年共計減少工作能力之損失為131,554元等語。經查
      ：原告完全無法工作之其間僅為3個月，已如前述，而原
      告自92年7月4日之後可恢復2成之勞動能力，92年10月4日
      之後可恢復5成之勞動能力，此有嘉義基督教醫院93年10
      月30日 (93)嘉基醫字第1873號函文附卷可按（詳本審卷
      第48頁），並為被告所不爭執，並同意以每月基本工資
      15,840元計算，是本院認92年7月4日起至92年10月4日止
      ，原告減少勞動能力之損失為38,016元（15,840×3個月
      ×0.8＝38,016）；而自92年10月4日起計算至原告60歲退
      休（99年1月1日）為止，尚有工作年數6.243年，原告每
      年減少勞動能力之損失為95,040元（15,840×12個月×
      0.5＝95,040），依霍夫曼式計算法扣除中間利息後，原
      告於此6.243年間所減少勞動能力之損失共計527,595元，
      原告於上開金額以內之請求為有理由，逾上開金額之請求
      ，則為無理由，應予駁回。
  ５、精神慰撫金100萬元：本院審酌（1）原告受有右肺挫傷併
      氣胸、右第四肋骨骨折、腦震盪併右耳出血、右恥骨骨折
      、腹部下腔靜脈損傷之傷害，其精神上、肉體上當承受一
      定程度之痛苦。（2）原告以打零工為業，國小畢業，已
      婚，育有1子（高中畢業）2女（一就學、一就業），91年
      利息所得6,314元、92年未有所得資料，名下有5筆土地；
      被告則以木工裝潢為業，高工畢業，已婚，育有1子（8個
      月），查無財產資料，此有財政部南區國稅局檢送原告91
      至92年綜合所得稅所得及兩造財產歸屬清單資料在卷為憑
      。衡上開原告傷勢及所受痛苦程度、被告加害情形、兩造
      之職業、家庭狀況、教育程度、經濟狀況，本院認原告慰
      撫金之請求以10萬元為適當，逾此範圍金額之請求，即屬
      過高，不應准許。
  ６、綜上所述，原告依據侵權行為法律關係，得請求被告賠償
      之金額，為醫療費用11,030元、看護費用4,000元、工作
      收入之損失47,520元、勞動能力減損之損失527,595元、
      慰撫金100,000元，合計為690,145元。
（三）損害之發生或擴大，被害人與有過失者，法院得減輕賠償
      金額，或免除之，民法第217條第1項定有明文。經查：本
      件車禍發生當時係日間、陰天，當地平坦、濕潤、無缺陷
      ，且無障礙物，視距良好，被告並無不能注意之情事，竟
      疏未注意減速慢行，作隨時停車之準備，貿然通過交叉路
      口，因此肇事，其駕車顯有過失；而原告未戴安全帽騎乘
      機車行經該處，其為左方車，未暫停讓右方車先行，違反
      道路交通安全規則第102條第1項第2款規定，亦有疏失，
      與被告之過失相較，被告應為車禍之肇事次因，原告則為
      肇事主因。本件車禍經囑託臺灣省嘉雲地區車輛行車事故
      鑑定委員會鑑定，亦同此見解，有該委員會93年4月22 日
      嘉鑑字第93043 8號鑑定意見書可佐，均經本院依職權調
      取上開刑事歷審卷宗核閱屬實。本院審酌兩造過失程度及
      上開肇因情形，認原告、被告之過失比例各為百分之70
      、百分之30。依上開法條規定扣減後，原告所得請求之金
      額為207,044元（690,145×30﹪＝207,043.5，4捨5入）
      ，逾此金額之請求，即屬無由，應予駁回。
（四）綜前所述，原告依民法第184條第1項前段、第193條第1項
      、第195條第1項之侵權行為法律關係，訴請被告給付
      207,044元及自刑事附帶民事起訴狀繕本送達（93年3月2
      日）之翌日起（即同年3月3日）至清償日止，按週年利率
      百分之5計算之利息，為有理由，逾此金額之請求，即屬
      無由，應予駁回。
五、兩造其餘攻擊、防禦方法及所提出之證據，經審核後於判決
    結果無影響，故不逐一論述，附此敘明。
六、本件因原告勝訴部分所命給付之金額未逾50萬元，依民事訴
    訟法第389條第1項第5款，應依職權宣告假執行，故此部分
    原告假執行之聲請，即無必要；至於敗訴部分，其假執行之
    聲請，因訴之駁回而失所依據，故併予駁回。
七、結論：原告之訴一部為有理由，一部為無理由，依民事訴訟
    第79條、第389條第1項第5款，判決如主文。
中　　華　　民　　國　　94　　年　　12　　月　　6 　　日
                  民一庭審判長法  官 曾文欣
                              法  官 陳端宜
                              法　官 陳俞婷
以上正本係照原本作成。
如對本判決上訴須於判決送達後20日內向本院提出上訴狀。
中　　華　　民　　國　　94　　年　　12　　月　　7 　  日
                              書記官 林美足
